臺灣雲林地方法院民事判決　　　　　　　　 94年度簡字第3號
原　　　告　甲○○
被　　　告　乙○○
兼上一人之　丙○○
訴訟代理人
被　　　告　丁○○
　　　　　　戊○○
上列當事人間請求分割共有物事件，本院於民國94年4月26日言
詞辯論終結，判決如下：
    主  文
兩造共有坐落雲林縣古坑鄉○○○段一二七之八地號，地目旱，
面積○‧一○七八公頃之土地，其分割方法如附圖方案所示，即
：編號Ｂ面積○‧○五三九公頃分歸原告與被告乙○○、丙○○
、丁○○共同取得，並按原應有部分比例保持共有；編號Ａ面積
○‧○五三九公頃分歸被告戊○○取得。
訴訟費用由兩造按原應有部分比例負擔。
    事  實
甲、原告方面：
  一、聲明：如主文所示。
  二、陳述：坐落雲林縣古坑鄉○○○段一二七之八地號土地為
　　　　　　兩造所共有，原告與被告乙○○、丁○○之應有部
  　　　　　分均為十六分之一，被告丙○○之應有部分為十六
    　　　　分之五，被告戊○○之應有部分則為二分之一。兩
　　　　　　造並無訂立不分割之特約，亦無因使用之目的致不
　　　　　　能分割之情形，因共有人間無法達成協議分割，爰
　　　　　  依法請求分割。
　三、證據：提出土地登記謄本為證。
乙、被告乙○○、丙○○、丁○○方面：
  一、聲明：如主文所示。
  二、陳述：就分割後取得之土地，仍願意與原告繼續保持共有。
丙、被告戊○○方面：
  一、聲明：原告之訴駁回。
  二、陳述：依照原告主張之分割方案，則其所有之水塔將遭拆
      　　　除，顯非妥當之分割方案。
丁、本院依職權履勘現場並囑託雲林縣斗六地政事務所繪製土地
　　複丈成果圖。
    理    由
一、原告主張坐落雲林縣古坑鄉○○○段一二七之八號土地為兩
    造所共有，其與被告乙○○、丁○○之應有部分均為十六分
　  之一，被告丙○○之應有部分為十六分之五，被告戊○○之
    應有部分則為二分之一，共有人間並無不予分割之協定，亦
    無因物之使用目的不能分割之情形等情，業據其提出土地登
    記謄本為證，復為被告所不爭執，堪信真實。
二、各共有人得隨時請求分割共有物，但物之使用目的不能分割
　　或契約訂有不分割之期限者，不在此限。共有物之分割，依
    共有人協議之方法行之，分割方法不能協議決定者，法院得
    因任何共有人之聲請，命為左列之分配：一、以原物分配於
    各共有人。二、變賣共有物，以價金分配於各共有人，民法
    第八百二十三條第一項、第八百二十四條第一項、第二項分
    別定有明文。系爭土地既無不得分割之情形，共有人間亦無
    不分割之特約，又無法達成協議分割之共識，則原告依上開
    規定，請求裁判分割，為有理由，應予准許。
三、裁判分割共有物訴訟，為形式之形成訴訟，其事件本質為非
　　訟事件，故法院定共有物之分割方法，雖應斟酌當事人之聲
    明、共有物之性質、經濟效用及全體共有人之利益等公平決
    之，然不受當事人聲明之拘束。本院審酌兩造請求之分割方
    案及上開土地之性質、經濟效用及公平原則，認應採取如附
    圖方案為分割方法，茲敘明理由如下：
　　（一）查系爭土地呈現不規則之形狀，靠北面鄰近同段一二
  　　　　七之一一地號土地部分，現為被告戊○○使用部分，
　　　　　其上並有其所有門牌號碼古坑鄉○○路29號磚造瓦頂
  　　　　平房（如卷附斗六地政事務所93年12月27日複丈成果
　　　　　圖所示）。南邊之土地均為空地，為其餘共有人使用
  　　　　。此經本院至現場履勘屬實，有本院所製作之勘驗筆
   　　　 錄、照片在卷可稽。
　　（二）附圖方案符合兩造使用現狀。並尊重原告與被告乙○○、丙○○、丁○○四人欲保持共有之意願，使其分
　　　　　割後仍保持共有關係。
    （三）依附圖方案，雖被告戊○○所有水塔一座必須拆除。
          但考量分割後使兩造所取得之土地形狀盡量維持方整
          及該水塔經濟價值不高等因素，實無強與保留之必要
          。
四、據上論結，本件原告之訴為有理由，依民事訴訟法第四百三
    十六條第二項、第八十條之一、第八十五條第一項但書，判
    決如主文。
中　　華　　民　　國　　94　　年　　5 　　月　　13　　日
                  民事第一庭    法  官   鍾貴堯
以上正本係照原本作成
本件得上訴
中　　華　　民　　國　　94　　年　　5 　　月　　13　　日
                                書記官   蔡嘉萍
